【裁判字號】    97,消債更,45
【裁判日期】    971001
【裁判案由】    聲請更生程序
【裁判全文】
臺灣苗栗地方法院民事裁定            97年度消債更字第45號
聲  請  人
即  債務人  乙○○
上列債務人聲請更生事件，本院裁定如下：
    主  文
聲請人即債務人乙○○自中華民國九十七年十月一日十六時起開
始更生程序。
    理  由
一、按債務人不能清償債務或有不能清償之虞，且無擔保或無優
    先權之債務總額未逾新臺幣（下同）1,200 萬元者，於法院
    裁定開始清算程序或宣告破產前，得向法院聲請更生，消費
    者債務清理條例第3 條、第42條第1 項定有明文。債務人與
    金融機構協商成立者，不得聲請更生或清算，但因不可歸責
    於己之事由，致履行顯有重大困難者，不在此限。前項規定
    ，於消費者債務清理條例施行前，債務人依金融主管機關協
    調成立之中華民國銀行公會會員辦理消費金融案件無擔保債
    務協商機制與金融機構成立之協商準用之，同條例第151 條
    第5 、6 項亦有明定。
二、債務人聲請意旨略以：其因有不能清償債務之情事，遂依照
    中華民國銀行公會會員辦理消費金融案件無擔保債務協商機
    制與最大債權銀行中國信託商業銀行股份有限公司（下稱中
    國信託銀行）成立協商，協商條件為債務人每月應清償28,4
    59元。惟查，債務人於成立協商時，每月收入僅21,000元，
    顯低於協商成立之每月應清償金額，不得已遂由夫甲○○以
    其薪資資助繳款，然苦撐22期後，終至民國97年5 月無力繼
    續繳款而毀諾，係屬不可歸責於己之事由致履行顯有重大困
    難，復未經法院裁定開始清算程序或破產宣告，爰向本院聲
    請更生等語。
三、查債務人無擔保或無優先權之債務總額為2,258,099 元，未
    逾1,200 萬元，其前於95年6 月27日依照中華民國銀行公會
    會員辦理消費金融案件無擔保債務協商機制與最大債權銀行
    中國信託銀行成立協商，每月應清償28,459元，嗣於97年5
    月毀諾等情，業據債務人提出協議書及債權人清冊為證，並
    經本院依職權向中國信託銀行查證屬實，有該銀行97年8 月
    21 日 陳報狀在卷可考，自堪採信。審酌債務人於95年6 月
    27日協商成立時，每月平均收入約21,000元，有本院依職權
    查詢之稅務電子閘門財產所得調件明細表在卷可參，則其與
    中國信託銀行協商成立之每月清償金額竟高達28,459元，遠
    超過債務人之每月收入，債務人維持基本生活已屬不能，更
    遑論還款，上開協商條件實屬苛刻。參以債務人雖無能力還
    款，惟仍由其夫勉力按月代為支付，足認債務人顯有還款之
    誠意，並非惡意毀諾。審諸債務人陳明其個人生活支出及扶
    養子女之費用，共計需花費11,300元，核與一般生活水準相
    當，其更提出償債計劃書表明剩餘之9,700 元願用以清償債
    務，該數額已接近每月收入之半數。綜上堪認債務人並非惡
    意毀棄前開協議之履行。債務人主張其有不可歸責於己之事
    由致履行顯有困難，洵屬可採。此外復查無債務人有經法院
    裁定開始清算或宣告破產之情事，從而其請求依消費者債務
    清理條例裁定准予更生，揆諸首揭規定，核無不合，應予准
    許。
中    華    民    國    97    年    10    月    1     日
                  民事庭法  官  黃佩韻
以上正本係照原本作成。
本件不得抗告。
本裁定已於97年10月1日16時公告。
中    華    民    國    97    年    10    月    1     日
                        書記官  黃正中


司法院資訊處製作；財團法人民間司法改革基金會備份。
